【裁判字號】    99,訴,1108
【裁判日期】    990723
【裁判案由】    毒品危害防制條例
【裁判全文】
臺灣板橋地方法院刑事判決              99年度訴字第1108號
公  訴  人  臺灣板橋地方法院檢察署檢察官
被      告  甲○○
上列被告因違反毒品危害防制條例案件，經檢察官提起公訴（99
年度毒偵字第695 號），經本院合議庭裁定由受命法官獨任進行
簡式審判程序，判決如下：
    主  文
甲○○施用第一級毒品，累犯，處有期徒刑捌月。又施用第二級
毒品，累犯，處有期徒刑肆月。應執行有期徒刑拾月。
    事  實
一、甲○○前（一）因施用毒品案件，經本院於民國87年12月22
    日以87年度毒聲字第4025號裁定送觀察、勒戒後，認無繼續
    施用毒品之傾向，由臺灣板橋地方法院檢察署檢察官以87年
    度偵字第27256 號為不起訴處分確定。（二）復因施用毒品
    案件，經本院於88年6 月3 日以88年度毒聲字第3459號裁定
    送觀察、勒戒後，因認無繼續施用毒品之傾向，由臺灣板橋
    地方法院檢察署檢察官以及88年度偵字第3998、4310號為不
    起訴處分確定。（三）復因施用第二級毒品案件，經臺灣士
    林地方法院於88年9 月16日以88年度毒聲字第1892號裁定送
    觀察、勒戒後，認有繼續施用毒品之傾向，復經同法院於88
    年12月14日以88年度毒聲字第2652號裁定令入戒治處所施以
    強制戒治，於89年5 月21日停止處分出監，所餘戒治期間付
    保護管束；而該次施用第二級毒品犯行，並經該院於89年3
    月21日以89年度易字第165 號刑事判決判處有期徒刑4 月，
    於89年5 月1 日判決確定。（四）又因施用第一級毒品案件
    ，經本院於89年8 月21日以89年度訴字第240 號刑事判決判
    處有期徒刑1 年8 月，嗣因不服上訴至臺灣高等法院後，於
    89年11月28日撤回上訴確定。（五）又因違反槍砲彈藥刀械
    管制條例案件，經臺灣士林地方法院於90年3 月30日以89年
    度訴字第203 號刑事判決判處有期徒刑2 年，嗣因不服上訴
    至臺灣高等法院，經臺灣高等法院於90年7 月31日以90年度
    上訴字第1639號刑事判決將原判決撤銷，改判有期徒刑5 年
    2 月、1 年2 月，應執行有期徒刑6 年2 月，再因不服上訴
    至最高法院，經最高法院於90年11月8 日駁回上訴確定。上
    開（三）、（四）、（五）等4 罪，經臺灣高等法院於91年
    2 月18日以91年度聲字第176 號裁定定應執行有期徒刑7 年
    8 月確定，於96年1 月9 日假釋出監並付保護管束，並於96
    年7 月16日保護管束期滿未經撤銷假釋以已執行完畢論。詎
    其猶不知悔改，復分別基於施用第一級毒品海洛因及第二級
    毒品甲基安非他命之犯意，於98年12月9 日晚上9 時許，在
    位於臺北縣三重市○○路某加油站內，以將海洛因捲入香菸
    內點燃吸食之方式，施用第一級毒品海洛因1 次；另於98年
    12月7 日或8 日下午5 時許，在其位於臺北縣三重市○○路
    之朋友住處內，以將甲基安非他命置入玻璃球內以火加熱燒
    烤吸食其煙霧之方式，施用第二級毒品甲基安非他命1 次。
    嗣於98年12月10日下午4 時30分許，為警在其位於臺北縣三
    重市○○○路143 巷2 號住處查獲，經得其同意後採集尿液
    檢體送驗，結果呈現鴉片類（嗎啡、可待因）及安非他命類
    （安非他命、甲基安非他命）陽性反應，始悉上情。
二、案經臺北縣政府警察局新莊分局移請臺灣板橋地方法院檢察
    署檢察官偵查起訴。
    理  由
一、本件被告甲○○所犯均係死刑、無期徒刑或最輕本刑為三年
    以上有期徒刑以外之罪，其於準備程序中就被訴事實為有罪
    之陳述，經本院告知簡式審判程序之旨，並聽取公訴人、被
    告之意見後，經本院合議庭依刑事訴訟法第273 條之1 第1
    項規定裁定由受命法官獨任進行簡式審判程序，合先敘明。
二、認定犯罪事實所憑證據及理由
（一）上揭分別施用第一、二級毒品犯行之事實業據被告甲○○
      於本院準備程序及審理時均坦承不諱。
（二）被告於98年12月10日為警查獲後予以採集其尿液檢體（代
      碼編號D0000000），經送臺灣檢驗科技股份有限公司以酵
      素免疫分析法初步檢驗，再以氣相層析／質譜儀法確認檢
      驗，確呈鴉片類（嗎啡、可待因）及安非他命類（安非他
      命、甲基安非他命）陽性反應一節，有勘察採證同意書、
      臺北縣政府警察局新莊分局偵辦毒品案件尿液代碼表、臺
      北縣政府警察局查獲毒品案件尿液檢體監管紀錄表、臺灣
      檢驗科技股份有限公司濫用藥物檢驗報告（報告日期：98
      年12月22日；報告編號：UL/2009/C0342 號）在卷可稽（
      99年度毒偵字第695 號偵卷第23、24、25、26頁）。
（三）按「尿液毒品檢驗…若能使用先進之氣相層析質譜儀分析
      法確認，則可完全排除偽陽性之干擾，為目前最具公信力
      的檢驗方法。」等語，有法務部調查局第六處87年9 月29
      日（87）發技（一）字第87074574號函附卷為憑，足見前
      揭臺灣檢驗科技股份有限公司所使用之檢驗方法已可完全
      排除毒品偽陽性之干擾，其檢驗結果堪以採信；而「海洛
      因經注射入人體後，約百分之20於24小時內自尿中排出，
      一般而言，尿液中能否驗出嗎啡陽性反應，與其投與量、
      投與途徑、採尿時間、個人體質及檢驗方法之靈敏度有關
      ，國外曾有文獻報導注射6 毫克之海洛因鹽酸鹽，其代謝
      物嗎啡之平均可檢出時限約為26小時」，且「甲基安非他
      命經口服投與後約百分之70於24小時內自尿液中排出，約
      百分之90於96小時內自尿液中排出，甲基安非他命之檢出
      與其投與方式、投與量、個人體質、採尿時間及檢測儀器
      之精密度等諸多因素有關，惟依上述資料推斷，最長可能
      不會超過4 日」等情，此有行政院衛生署藥物食品檢驗局
      （81）藥檢壹字第8114885 、001156號函各1 紙附卷可憑
      。
（四）綜上所述，被告之尿液經以氣相層析質譜儀分析法檢驗，
      既呈鴉片類及安非他命類陽性反應，佐以上函示，顯見被
      告於本院審理時所坦承其於98年12月9 日晚上9 時許施用
      海洛因，另於98年12月7 日或8 日下午5 時許施用甲基安
      非他命一節，應與事實相符而值採信。
（五）按施用第一、二級毒品為犯罪行為，毒品危害防制條例第
      10條定有處罰明文。故施用第一、二級毒品者，依前揭規
      定本應科以刑罰。惟基於刑事政策，對合於一定條件之施
      用者，則依同條例第20條、第23條之規定，施以觀察、勒
      戒及強制戒治之保安處分。該條例於92年7 月9 日修正公
      布，自93年1 月9 日施行，其中第20條、第23條將施用毒
      品之刑事處遇程序，區分為「初犯」、「5 年內再犯」及
      「5 年後再犯」。依其立法理由之說明：「初犯」，經觀
      察、勒戒或強制戒治後，應為不起訴處分或不付審理之裁
      定；經觀察、勒戒或強制戒治執行完畢釋放後，「5 年內
      再犯」者，因其再犯率甚高，原實施之觀察、勒戒及強制
      戒治既已無法收其實效，爰依法追訴或裁定交付審理。至
      於經觀察、勒戒或強制戒治執行完畢釋放後，「5 年後再
      犯」者，前所實施之觀察、勒戒或強制戒治已足以遮斷其
      施用毒品之毒癮，為期自新及協助其斷除毒癮，仍適用「
      初犯」規定，先經觀察、勒戒或強制戒治之程序。從而依
      修正後之規定，僅限於「初犯」及「5 年後再犯」2 種情
      形，始應先經觀察、勒戒或強制戒治程序。倘被告於5 年
      內已再犯，經依法追訴處罰，縱其第3 次（或第3 次以上
      ）再度施用毒品之時間，在初犯經觀察、勒戒或強制戒治
      執行完畢釋放5 年以後，已不合於「5 年後再犯」之規定
      ，且因已於「5 年內再犯」，顯見其再犯率甚高，原實施
      觀察、勒戒或強制戒治，已無法收其實效，即應依該條例
      第10條處罰。至於第3 次（或第3 次以上）施用毒品之時
      間，是否宜有期間限制？以多久為適宜？則分屬刑事政策
      、專門醫學之範圍，非審判機關所能決定，有待循立法途
      徑解決（最高法院97年度第5 次刑事庭會議決議意旨參照
      ）。被告於事實欄一、（一）觀察、勒戒執行完畢釋放出
      所後，於執行完畢5 年內，再犯事實欄一、（二）（三）
      （四）施用毒品案件一節，有臺灣高等法院被告前案紀錄
      表1 份在卷可稽，被告於初犯經觀察、勒戒執行完畢釋放
      5 年以內，已為2 、3 、4 犯，依上開說明，本件再犯已
      非毒品危害防制條例第20條第3 項規定之「5 年後再犯」
      類型，應依法訴追處罰。綜上所述，本案事證明確，被告
      犯行洵堪認定，應予依法論科。
三、論罪科刑
（一）罪名：查海洛因屬毒品危害防制條例第2 條第2 項第1 款
      所規定之第一級毒品；甲基安非他命屬毒品危害防制條例
      第2 條第2 項第2 款所規定之第二級毒品；核被告於98年
      12月9 日晚上9 時許施用海洛因；另於98年12月7 日或8
      日下午5 時許施用甲基安非他命之行為，分別係犯毒品危
      害防制條例第10條第1 項施用第一級毒品罪及同條第2 項
      施用第二級毒品罪。
（二）吸收關係：被告上揭為施用而分別持有第一、二級毒品之
      低度行為，分別為施用第一、二級毒品之高度行為所吸收
      ，均不另論罪。
（三）數罪併罰：被告所犯上開施用第一級毒品、施用第二級毒
      品罪間，犯意各別，行為互殊，應分論併罰。
（四）累犯：查被告有如事實欄一所述之前案刑事犯罪執行紀錄
      ，有臺灣高等法院被告前案紀錄表1 份附卷可稽，其於上
      開有期徒刑執行完畢後5 年內，故意再犯本件有期徒刑以
      上之罪，均應依刑法第47條第1 項之規定，論以累犯，並
      均加重其刑。
（五）量刑：爰審酌被告前已因施用毒品案件經觀察勒戒、強制
      戒治及及刑罰執行之程序，本應知所惕勵，卻仍漠視法令
      禁制再犯本罪，顯未知所戒慎，惟衡其施用毒品所生危害
      ，實以自戕身心健康為主，對於他人生命、身體、財產等
      法益，尚無明顯而重大之實害，暨其犯罪後坦認犯行之態
      度等一切情狀，本院認公訴人當庭分別求處有期徒刑10月
      、6 月並非相當，因而分別論處如主文所示之刑，並依刑
      法第51條第5 款之規定，定其應執行之刑，以示懲儆。
四、公訴人於本院99年7 月9 日準備程序當庭補充更正原起訴書
    所載被告施用第一級毒品之施用方式、第二級毒品之時間、
    地點及施用方式如同事實欄一項下所載，併此敘明。
據上論斷，應依刑事訴訟法第273 條之1 第1 項、第299 條第1
項前段，毒品危害防制條例第10條第1 項、第2 項，刑法第11
條前段、第47條第1 項、第51條第5 款，判決如主文。
本案經檢察官朱俊銘到庭執行職務。
中    華    民    國    99    年    7     月    23    日
                  刑事第十三庭    法  官  方鴻愷
以上正本證明與原本無異。
如不服本判決應於收受判決後10日內向本院提出上訴書狀，並應
敘述具體理由。其未敘述上訴理由者，應於上訴期間屆滿後20日
內向本院補提理由書（均須按他造當事人之人數附繕本）「切勿
逕送上級法院」。
                                  書記官  江怡萱
中    華    民    國    99    年    7     月    27    日
附錄本案論罪科刑法條全文：
毒品危害防制條例第10條
施用第一級毒品者，處6 月以上5 年以下有期徒刑。
施用第二級毒品者，處3 年以下有期徒刑。

司法院資訊處製作；財團法人民間司法改革基金會備份。
